臺灣高等法院高雄分院民事判決　　　　　　96年度上字第65號
上　訴　人
即被上訴人　丙○○
訴訟代理人　唐小菁律師
被上訴人
即上訴人　　乙○○
被上訴人
即上訴人　　丁○○
　　　　　　　　　　　　2號5.
上列當事人間請求侵權行為損害賠償事件，兩造對於民國95年12
月29日台灣屏東地方法院94年度訴字第467 號第一審判決各自提
起上訴，本院於96年12月5 日言詞辯論終結，判決如下：
    主      文
兩造上訴均駁回。
第二審訴訟費用由兩造各自負擔。
    事實及理由
一、被上訴人即上訴人乙○○經合法通知，未於言詞辯論期日到
    場，核無民事訴訟法第386 條所列各款情形，此部分爰依對
    造上訴人之聲請，由其一造辯論而為判決。
二、上訴人即被上訴人丙○○起訴主張：伊於民國91年4 月間，
    承租門牌號碼台南市○○路647 巷24號之房屋，並著手張羅
    店內擺設及卡拉OK設備，同年5 月即以「忘不了卡拉OK店」
    為名正式開幕營業（下稱系爭卡拉OK店），對造上訴人即伊
    之三姐丁○○曾多次到店內協助幫忙。詎丁○○結識對造上
    訴人乙○○後，其2 人竟於92年3 月16日共同竊佔系爭卡拉
    OK店，並雇工更換大門鎖阻止伊進入，為此，伊受有盤讓金
    損失共新台幣（下同）15萬元、卡拉OK設備損失共24萬元、
    系爭卡拉OK店內外之窗簾損失8580元、招牌損失1 萬2000元
    、點菜單6050元、店內現金損失3000元，及自92年3 月16日
    之翌日起至93年底之營業淨利損失共105 萬元。嗣後對造乙
    ○○另於93年6 月28日以電話向訴外人即上訴人之前未婚夫
    甲○○誣稱「丙○○被姓徐男子幹21年及與外號烏雞者有不
    正常之男女關係」等語，更於同月30日在訴外人龔日光位於
    屏東縣佳冬鄉玉光村之服務處（下稱系爭服務處）調解時，
    乙○○及丙○○亦分別向在場之人陳稱「丙○○積欠其龐大
    債務，迄今仍拒不返還」、「卡拉OK店生意好，都是靠敢讓
    人幹，才有錢賺」等語，共同謾罵侮辱伊。伊無端遭對造2
    人以上開粗鄙之詞辱罵，使甲○○解除與伊之婚約，致伊受
    有已支出喜宴及訂婚禮盒費用之損害共計4 萬2000元，且因
    此罹患環境適應障礙合併憂鬱、焦慮等病症，支出醫療費用
    共計1 萬1185元，又伊因名譽受損，亦受有精神上損害200
    萬元等情。爰依民法184 條第1 項、第185 條之規定，求為
    判決：(一)對造應連帶給付上訴人352 萬2815元及自起訴狀繕
    本送達之翌日即95年1 月10日起至清償日，按週年利率5%計
    算之利息。(二)對造應連帶負擔費用在自由時報、中國時報、
    聯合報之屏東縣版以5 號字體刊登內容如原判決附件（下稱
    附件）所示之道歉啟事各1 日（原審判決乙○○應給付上訴
    人10萬元本息，乙○○及丁○○應連帶給付上訴人30萬元本
    息，暨應連帶在聯合報屏東版左下角，以5 號字體及寬5 公
    分、長7 公分之篇幅刊登內容附件所示之道歉啟事1 日；而
    駁回上訴人其餘請求。上訴人就敗訴部分其中營業淨利損失
    105 萬元及精神慰撫金100 萬元部分未據聲明不服）。並上
    訴聲明：(一)原判決駁回上訴人後開第二項之訴部分廢棄。(二)
    對造應再連帶給付上訴人107 萬2815元，及自起訴狀繕本送
    達之翌日即95年1 月10日起至清償日，按週年利率5%計算之
    利息，暨連帶在自由時報、中國時報屏東縣版以5 號字體刊
    登如附件所示道歉啟事1 日。(三)第一、二審訴訟費用由被上
    訴人負擔。(四)上訴人願供擔保請准宣告假執行。答辯聲明：
    (一)上訴駁回。(二)訴訟費用由對造負擔。
三、被上訴人即上訴人乙○○辯稱：對造上訴人丙○○與丁○○
    間就系爭卡拉OK店之債務糾紛，與伊無關。其次，伊雖於93
    年6 月28日有打電話給甲○○，但否認有說對造私德不檢之
    事，且甲○○是否有轉告給丙○○？既未廣佈於社會，丙○
    ○之名譽如何會受損。再者，於93年6 月30日，伊在系爭服
    務處並未謾罵對造，原審判決精神慰撫金，顯然太高等語。
    被上訴人即上訴人丁○○則以：伊於91年4 月間投資經營系
    爭卡拉OK店，並由其夫陳榮宗登記為系爭卡拉OK店之負責人
    ，僅係委由對造尋覓適當店面。伊分別於91年4 月30日、5
    月3 日支付頂讓金12萬元及室內裝修費7 萬5500元，且系爭
    卡拉OK店內所架設之卡拉OK設備，實際上亦係由伊交付24萬
    元之資金與對造後，再由對造以分期付款方式購買，顯見對
    造主張系爭卡拉OK店遭乙○○及丁○○霸佔，洵屬無據。其
    次，伊並不知乙○○曾於93年6 月28日打電話予甲○○之事
    ，且向永興海產店即開立對造所提出婚宴收據之店家詢問後
    ，發覺當日宴會僅供作一般員工聚餐小聚，係因甲○○之要
    求，方開具「丙○○與甲○○訂婚之喜」抬頭，及對造娘家
    亦對婚約之事毫無所悉，益徵婚約之事顯屬虛構。再者，於
    93年6 月30日，伊與丙○○在系爭服務處僅有吵架，伊並未
    出言辱罵丙○○，原審判決精神慰撫金過高等語，資為抗辯
    。並均答辯聲明：(一)上訴駁回。(二)訴訟費用由對造負擔。上
    訴聲明：(一)原判決不利於上訴人部分廢棄。(二)上開廢棄部分
    ，對造在第一審之訴及假執行之聲請均駁回。(三)第一、二審
    訴訟費用由對造負擔。
四、兩造不爭執事項：
  (一)丙○○為丁○○之妹。
  (二)乙○○、丁○○共同意圖散布於眾，而指摘足以毀損他人名
    譽之事，經台灣屏東地方法院（下稱屏東地院）95年度易字
    第293 號刑事判決，各處罰金3000元，如易服勞役，均以30
    0 元折算1 日確定。
五、兩造爭執事項：(一)丙○○以系爭卡拉OK店遭竊佔為由，請求
    賠償盤讓金損失15萬元、卡拉OK設備損失24萬元、窗簾損失
    8580元、招牌損失1 萬2000元、點菜單6050元、店內現金30
    00元，共計41萬9630元，是否有理由？(二)乙○○有無於93年
    6 月28日以電話向甲○○為損害丙○○名譽之陳述？乙○○
    及丁○○有無共同於93年6 月30日在系爭服務處向丙○○親
    友表示丙○○騙他錢及陳述污辱丙○○之言語？(三)丙○○以
    上開(二)之名譽受損為由，請求乙○○、丁○○賠償損害，是
    否有據？其可請求賠償項目、金額若干？
    茲分述如下:
六、丙○○以系爭卡拉OK店遭竊佔為由，請求賠償盤讓金損失15
    萬元、卡拉OK設備損失24萬元、窗簾損失8580元、招牌損失
    1 萬2000元、點菜單6050元、店內現金3000元，共計41萬96
    30元，是否有理由？
  (一)按當事人主張有利於己之事實者，就其事實有舉證之責任，
    民事訴訟法第277 條前段定有明文。本件丙○○主張系爭卡
    拉OK店為其所有，乙○○及丁○○竟於92年3 月16日共同竊
    佔系爭卡拉OK店，並雇工更換大門鎖阻止伊進入，致受有上
    開損害，但為乙○○、丁○○所否認，並以前開情詞置辯，
    依據首揭說明，應由丙○○就上開對其有利之事實，負舉證
    責任。
  (二)經查，證人即丙○○與丁○○之母劉潘水妹雖到庭證稱：「
    （卡拉OK店有無去過？）有。去過2 、3 次，我去的時候是
    丙○○負責那家店」等語（原審卷(二)第28頁），而證人李幸
    娥在屏東地院檢察署93年度發查字第664 號案件中亦證稱：
    「伊係於91年5 月間受僱丙○○，並於91年10月底離職，而
    在職期間擔任該店之會計，每日營收均交給丙○○」、「（
    忘不了卡拉OK店誰經營？）丙○○，設備是丙○○買的，房
    子也是他租，我於91年10月底走時丙○○仍經營此店」等語
    、證人劉國輝證稱：「（卡拉OK店是誰開的？）是丙○○開
    的，當時我們家人都有去，其他情形我就不清楚了，丁○○
    只是幫忙的」等語（屏東地院檢察署93年度發查字第664 號
    卷宗第18、19、160 頁），但查證人劉潘水妹、李幸娥及劉
    國輝之上開證詞，均僅能證明丙○○確有從事系爭卡拉OK店
    之經營工作，但仍無從遽由此判斷系爭卡拉OK店是否為丙○
    ○所有。其次，證人甲○○於原審雖證稱：「（你有無去過
    忘不了卡拉OK店？）有去過。那卡拉OK店是丙○○所開的，
    乙○○介紹的時候有說丙○○是老闆娘，所以我認為是丙○
    ○開的」等語（原審卷(一)第167 頁），惟於本院則稱：「（
    你是否知道忘不了卡拉OK店是何人出資的？）我不知道」等
    語（本院卷第64頁）等語，足見證人甲○○亦不知系爭卡拉
    OK店係何人出資。再者，證人即販售卡拉OK設備之業者陳金
    榮亦結證稱：「（誰向你們買？）第1 次是丙○○跟我接觸
    ，他跟我說要買設備，就帶我去找他姊姊丁○○」、「（就
    你的認知卡拉OK店是何人所開？）起初是丙○○與丁○○姊
    妹跟我講，是他們姊妹共同經營的，之後發生糾紛我就不清
    楚」（原審卷(二)第88頁）等語，是系爭卡拉OK店是否確屬丙
    ○○所單獨經營，確屬未明，並由台南縣政府核發之91商字
    第09102293號營利事業登記證及經濟部92年5 月26日之經訴
    字第09206210830 號訴願決定書（原審卷(一)第77至82頁）內
    容觀之，可知系爭卡拉OK店之登記負責人係陳榮宗，並非丙
    ○○之事實，且參酌證人何美亦證稱：「伊在該店已工作3
    年多了，目前還在上班中，登記負責人是陳榮宗，但實際經
    營者是丁○○，薪水也是丁○○支付，丙○○是伊以前之同
    事，負責招呼客人之外場工作，又該店丁○○平日均交由丙
    ○○管理」等語（屏東地院檢察署93年度發查字第664 號卷
    宗第159 頁），足見丙○○應確有出面照料系爭卡拉OK店之
    營業活動，但該店之實際經營者是否亦為丙○○，仍屬未明
    。再觀之證人張國泓證稱：「（盤讓的內容包括設備、桌椅
    、器具的內容與何人商談？）就是丙○○、丁○○2 人去看
    的那次就談了，她們問我要盤讓什麼？多少錢？我就說我要
    盤讓的是設備、桌椅、器具，我向她們開價說這些東西我要
    盤10幾萬元」等語（本院卷第66頁），與丁○○陳稱：「…
    …第一次是丙○○與盧桂蘭二人要合夥她們2 人去看，是我
    不同意，因為我認為店太小我就要求自己獨資。第二次要決
    定時丙○○才跟我去和證人張國泓洽談這件事情，91年4 月
    30日我轉帳12萬元到丙○○高新銀行的帳戶」等語（本院卷
    第67頁），及證人盧桂蘭證稱：「（有無在忘不了卡拉OK店
    工作？）沒有，丙○○當時要經營卡拉OK店，由我陪同找房
    子及買設備」等語（屏東地院檢察署93年度發查字第664 號
    卷宗第19頁），足見丁○○所稱第一次是丙○○與盧桂蘭二
    人要合夥她們2 人去看，是我不同意，因為我認為店太小我
    就要求自己獨資。第二次要決定時丙○○才跟我去和證人張
    國泓洽談這件事情等語，尚非不可採信。至丙○○所提出台
    灣台南地方法院檢察署95年度偵字第10552 號檢察官起訴書
    ，雖記載系爭卡拉OK店係丙○○出資受讓云云，惟與本院所
    調查之上開事實不符，本院自不受其拘束。此外，丙○○並
    未提出其他積極有利證據以實其說，是依前揭說明，自應由
    丙○○負擔事實真偽不明之不利益，故丙○○主張系爭系爭
    卡拉OK店為其所有，但遭乙○○、丁○○共同竊佔云云，尚
    屬無據。丙○○既不能證明系爭卡拉OK店係其盤讓而來為其
    所有，則其請求賠償盤讓金損失15萬元、卡拉OK設備損失24
    萬元、窗簾損失8580元、招牌損失1 萬2000元、點菜單6050
    元、店內現金3000元共計41萬9630元，即無理由。
七、乙○○有無於93年6 月28日以電話向甲○○為損害丙○○名
    譽之陳述？乙○○及丁○○有無共同於93年6 月30日在系爭
    服務處向丙○○親友表示丙○○騙他錢及陳述污辱丙○○之
    言語？
  (一)乙○○有無於93年6 月28日以電話向甲○○為損害丙○○名
    譽之陳述？
    丙○○主張乙○○有於93年6 月28日以電話向甲○○為損害
    丙○○名譽之陳述等情，已據證人甲○○結證稱：「是在93
    年6 月28日乙○○打電話給我，大約在晚上8 點左右，他告
    訴我說『丙○○除被徐姓男子幹21年，還有被一個叫做烏雞
    男子幹』」等語（原審卷(一)第166 頁），且乙○○亦自承：
    其基於保護好友甲○○感情受傷害，才在喝醉酒之情況下鼓
    起勇氣基於善意以電話提醒甲○○與丙○○交往時要自己小
    心避免受傷害，僅對甲○○一人講……」等語（94年度偵字
    第4423號卷第12頁）、「……我只有在28日喝酒後說，丙○
    ○被徐姓男子幹了二十幾次，並與烏雞男有不正常男女關係
    ，我當時是善意向甲○○講這些話的」等語（同上偵字卷第
    30頁），足證乙○○確有於93年6 月28日以電話向甲○○為
    損害丙○○名譽之陳述。乙○○事後辯稱：只打電話給甲○
    ○，而否認有上開妨害名譽之陳述云云，自無可採。是丙○
    ○上開主張，堪信為真。
  (二)乙○○及丁○○有無共同於93年6 月30日在系爭服務處向丙
    ○○親友表示丙○○騙他錢及陳述污辱丙○○之言語？
  1.丙○○主張乙○○及丁○○於93年6 月30日在系爭服務處向
    丙○○親友表示丙○○騙他錢及陳述污辱丙○○之言語等語
    ，雖經乙○○及丁○○否認。惟查，證人即丙○○與丁○○
    之兄劉國輝證稱：「（於93年6 月30日有無去龔日光服務處
    ？）有。是在晚上去的，其服務處在屏東縣佳冬鄉○○村○
    ○路上。」、「（當時在服務處有多少人？）有龔日光、丙
    ○○、丁○○、乙○○及我母親潘水妹、甲○○，還有我都
    在場。」、「（當天乙○○有沒有說任何侮辱丙○○的話？
    ）有。就是說我妹妹丙○○在台南被叫烏雞的人幹了10幾年
    ，還有另外一個人也說跟丙○○幹了好幾年。現場的人都可
    以聽到，而且圍觀的10幾、20 人 都可以聽到。」、「（當
    天丁○○有無說任何侮辱丙○○的話？）有。說丙○○店裡
    生意會好，都是被人幹生意才會好。現場的人都可以聽到，
    而且圍觀的人都可以聽到。」等語綦詳（原審卷(二)第9 頁）
    ，核與劉潘水妹所證稱：「證人龔日光服務處當日有誰在場
    ？）主席、甲○○、劉國輝、丙○○、還有我坐1 排，對面
    有乙○○與丁○○。」、「（乙○○當天有無說侮辱丙○○
    的話？）有。丙○○問他為什麼倒他這麼多錢，並說丙○○
    被人幹了21年。在場的人都有聽到，其他的人在外面有無聽
    到我不清楚。」、「（丁○○有無說侮辱丙○○的話？）有
    。他說店的生意那麼好，沒有發一些生活費，丁○○罵丙○
    ○說他敢給人幹所以生意就會好。這部分講的比較大聲，外
    面的人應該有聽到。」等語（原審卷(二)第27頁）大致相符，
    是由前揭證人之證詞，可知乙○○及丁○○確有於93年6 月
    30 日 在系爭服務處向丙○○親友表示丙○○騙他錢及陳述
    污辱丙○○之言語。而乙○○、丁○○共同意圖散布於眾，
    而指摘足以毀損他人名譽之事，亦經屏東地院95年度易字第
    293 號刑事判決，各處罰金3000元，如易服勞役，均以300
    元折算1 日確定在案，有該判決書可稽。乙○○及丁○○空
    言指摘劉國輝、劉潘水妹上述證言不實，自無可採。丙○○
    此部分之主張，亦堪信為真實。
  2.乙○○辯稱：證人龔日光於原審出庭明白證稱，當天乙○○
    及丁○○2 人並沒有說出任何辱罵丙○○的話，乙○○坐在
    一旁，沒有講話，當天是在調解丁○○、丙○○姊妹二人店
    的糾紛云云，惟查，證人龔日光於原審證稱：「（當時乙○
    ○有無說侮辱丙○○的話？）我沒有詳細聽，雙方因為債務
    的問題爭吵，丁○○說丙○○欠她錢，丙○○說沒有，就這
    樣罵來罵去，當時很亂，我沒有注意聽」、「（當時丁○○
    有無說侮辱丙○○的話？）我一樣沒有注意聽」等語（原審
    卷(二)第25頁），證人龔日光於原審只證稱罵來罵去，當時很
    亂，沒有注意聽等語，足見乙○○上開所辯，並無可採。
八、丙○○以上開七之名譽受損為由，請求乙○○、丁○○賠償
    損害是否有據？其可請求賠償項目及金額若干？
  (一)按，因故意或過失不法侵害他人之權利者，負損害賠償責任
    。數人共同不法侵害他人之權利者，連帶負損害賠償責任；
    不法侵害他人之身體、健康、名譽、自由、信用、隱私、貞
    操，或不法侵害其他人格法益而情節重大者，被害人雖非財
    產上之損害，亦得請求賠償相當之金額，其名譽被侵害者，
    並得請求回復名譽之適當處分。民法第184 條第1 項前段、
    第185 條及第195 條第1 項前段分別定有明文。又民法上名
    譽權之侵害非即與刑法之誹謗罪相同，名譽有無受損害，應
    以社會上對個人評價是否貶損作為判斷之依據，苟其行為足
    以使他人在社會上之評價受到貶損，不論其為故意或過失，
    均可構成侵權行為，其行為不以廣佈於社會為必要，僅使第
    三人知悉其事，亦足當之（最高法院90年台上字第646 號判
    例參照）。經查，乙○○於93年6 月28日故意以電話向甲○
    ○為損害丙○○名譽之陳述，乙○○及丁○○2 人共同於93
    年6 月30日在系爭服務處故意以不雅之言詞辱罵丙○○之事
    實，已如前述，依據前揭說明及社會一般通念，應均已不法
    侵害丙○○之名譽，因而，揆諸前開規定，乙○○個人於93
    年6 月28日對於丙○○妨害名譽，應負賠償責任。乙○○辯
    稱：其僅以電話聯絡甲○○，甲○○是否有轉告給丙○○？
    既未廣佈於社會，丙○○名譽如何會受損云云，自不足採。
    乙○○及丁○○2 人共同於93年6 月30日對於丙○○妨害名
    譽，亦應負連帶賠償責任。
  (二)茲審酌丙○○請求賠償之項目及金額如下：
  1.精神慰撫金及登報道歉部分：
  (1)精神慰撫金部分：按慰藉金之多寡，應斟酌雙方之身分、地
    位、資力與加害之程度，及其他各種情形核定相當之數額，
    其金額是否相當，自應依實際加害情形與被害人所受之痛苦
    及雙方之身分、地位、經濟狀況等關係決定之。查丙○○為
    台南家專畢業，曾從事服飾業及保險業，93年度之所得為19
    萬2080元；乙○○經營工程行，93年度之所得為899 元；丁
    ○○93年度之所得為19萬99元之事實，有稅務電子閘門財產
    所得調件明細表在卷可稽（原審卷(一)第64至68頁），次查乙
    ○○於93年6 月28日僅以電話損害丙○○之名譽，並未廣佈
    於社會，丙○○之名譽受損程度較輕；另乙○○及丁○○共
    同於93年6 月30日污辱丙○○，係在對外開放及出入人數眾
    多之系爭服務社，為公眾所週知，丙○○名譽受損程度較重
    ，本院斟酌兩造身分、地位、經濟狀況及丙○○所受精神上
    痛苦之程度等一切情狀，認乙○○於93年6 月28日損害丙○
    ○名譽，丙○○此部分請求乙○○賠償精神慰撫金以10萬元
    為適當；另乙○○及丁○○共同於93年6 月30日損害丙○○
    名譽，丙○○此部分請求乙○○及丁○○連帶賠償精神慰撫
    金以30萬元為適當，逾此所為請求無理由。原審判決乙○○
    應賠償精神慰撫金10萬元，乙○○、丁○○應連帶賠償精神
    慰撫金30萬元，並無不當。丙○○主張原審判決賠償精神慰
    撫金實屬過低云云，及乙○○、丁○○抗辯原審判決賠償精
    神慰撫金過高云云，均無可採。
  (2)登報道歉部分：關於回復名譽之方法，性質上亦屬損害賠償
    之回復原狀，其回復之方法及範圍自應斟酌妨害名譽之方法
    、名譽受損害之程度，為適當之處分。查乙○○及丁○○共
    同於93年6 月30日在公開之系爭服務處陳述污辱丙○○之言
    語，此損害丙○○名譽之行為，已為屏東縣佳冬鄉玉光村之
    不特定村民知悉，從而，丙○○訴請乙○○及丁○○登報道
    歉，核屬回復名譽之適當方法。本院衡酌乙○○及丁○○共
    同侵害丙○○名譽權之手段，及對丙○○名譽造成之損害程
    度非輕，但行為地點僅在屏東縣佳冬鄉玉光村一處等情，認
    乙○○及丁○○應連帶在聯合報屏東版左下角，以5 號字體
    及寬5 公分、長7 公分之篇幅，刊登內容如附表所示之道歉
    啟事1 日，已足以回復丙○○之名譽。丙○○主張乙○○及
    丁○○應再連帶於自由時報、中國時報屏東縣版以5 號字體
    刊登如附件所示道歉啟事1 日云云，尚無可採。
  2.喜宴及訂婚禮盒費用4 萬2000元、醫療費用1 萬1185元：
  (1)丙○○主張：其無端遭乙○○及丁○○2 人以粗鄙之詞辱罵
    ，使甲○○解除與伊之婚約，致其受有已支出喜宴及訂婚禮
    盒費用之損害，且因此罹患環境適應障礙合併憂鬱、焦慮等
    病症，請求喜宴及訂婚禮盒費用之損害4 萬2000元、醫療費
    用1 萬1185元云云。
  (2)按侵權行為損害賠償之債，須損害之發生與加害人之故意或
    過失加害行為間有相當因果關係，始能成立。所謂相當因果
    關係，係以行為人之行為所造成之客觀存在事實，依經驗法
    則，可認通常均可能發生同樣損害之結果而言；如有此同一
    條件存在，通常不必皆發生此損害之結果，則該條件與結果
    並不相當，即無相當因果關係；不能僅以行為人就其行為有
    故意過失，即認該行為與損害間有相當因果關係（最高法院
    87年度台上字第78號判決、同院90年度台上字第772 號判決
    參照）。又訂婚、結婚之宴客費，非婚姻上必須之開支，最
    高法院45年台上字第885 號亦著有判例。查丙○○與甲○○
    解除婚約一事，雖據證人甲○○證稱屬實（原審卷(一)第166
    頁），丙○○雖提出已支出喜宴及訂婚禮盒費用之收據為證
    ，惟依上說明，丙○○為訂婚儀式之舉行所支出之喜宴及禮
    盒費用，非訂婚必須之開支，亦即與乙○○及丁○○所為之
    侵權行為間無相當因果關係，其請求賠償，難謂有據，故丙
    ○○不能向乙○○及丁○○請求此部分之損害；另丙○○主
    張罹患精神上疾病，雖據提出高雄市立民生醫院診斷證明書
    及門診病歷、高雄市立聯合醫院門診病歷、高雄市立凱旋醫
    院病歷為證，惟由上開文件觀之，僅能證明丙○○所罹患之
    疾病及其症狀，且由丙○○上開就診日期係自93年10月4 日
    至95年12月29日，距離乙○○及丁○○2 人妨害丙○○名譽
    之93年6 月28日及同年月30日，相隔近4 個月，尚難認該疾
    病之發生與乙○○及丁○○2 人所為妨害丙○○名譽之行為
    有相當因果關係，另高雄市立凱旋醫院病歷專用紙，記載「
    與姊姊目前打官司中」、「醒來後不易入睡」、「出庭時壓
    力加大」、「不想出門，一想到姊姊對待自己的情形，導致
    解除婚約，感覺自己十分飄浮、漂泊的感覺」等語，係醫師
    按照丙○○自己之陳述而記載，尚難執此而認丙○○罹患環
    境適應障礙合併憂鬱、焦慮等病症，係乙○○及丁○○所引
    起，因此，上開記載並不足為丙○○有利之認定。是丙○○
    請求乙○○、丁○○賠償支出之醫療費用1 萬1185元，亦屬
    無據。
  3.綜上，丙○○得請求乙○○賠償10萬元，得請求乙○○、丁
    ○○連帶賠償30萬元，及連帶在聯合報屏東版左下角，以5
    號字體及寬5 公分、長7 公分之篇福，刊登內容如附表所示
    之道歉啟事1 日。
九、綜上所述，丙○○依侵權行為之法律關係，請求乙○○賠償
    10萬元、請求乙○○及丁○○連帶賠償30萬元，及均自起訴
    狀繕本送達翌日即95年1 月10日起至清償日止，按週年利率
    5%計算之利息，暨請求乙○○及丁○○連帶在聯合報屏東版
    左下角，以5 號字體及寬5 公分、長7 公分之篇幅，刊登內
    容如附表所示之道歉啟事1 日，為有理由，應予准許，逾此
    所為請求，為無理由，應予駁回。原審就上開應准許部分為
    乙○○、丁○○敗訴之判決，就不應准許部分為丙○○敗訴
    之判決，經核並無違誤。丙○○就敗訴部分除營業淨利損失
    105 萬元、精神慰撫金100 萬元外聲明上訴，及乙○○、丁
    ○○就敗訴部分上訴，指摘原判決不當，求予廢棄改判，均
    為無理由，應予駁回。
十、據上論結，本件兩造之上訴，均為無理由，依民事訴訟法第
    449 條第1 項、第78條、第463 條、第385 條第1 項前段，
    判決如主文。
中　　華　　民　　國　　96　　年　　12　　月　　19　　日
                            民事第五庭
                                審判長法官  蔡明宛
                                法      官  魏式璧
                                法      官  曾錦昌
以上正本證明與原本無異。
如對本判決上訴，須於判決送達後20日內向本院提出上訴狀，其
未表明上訴理由者，應於上訴後20日內向本院提出上訴理由書（
均須按他造當事人之人數附繕本）。上訴時應提出委任律師或具
有律師資格之人之委任狀，並依附註條文規定辦理。
中　　華　　民　　國　　96　　年　　12　　月　　19　　日
                                書  記  官  郭蘭蕙
附註：
民事訴訟法第466 條之1 ：
對於第二審判決上訴，上訴人應委任律師為訴訟代理人，但上訴
人或其法定代理人具有律師資格者，不在此限。
上訴人之配偶、三親等內之血親、二親等內之姻親，或上訴人為
法人、中央或地方機關時，其所屬專任人員具有律師資格並經法
院認適當者，亦得為第三審訴訟代理人。
第1 項但書及第2 項情形，應於提起上訴或委任時釋明之。
